【裁判字號】    98,事聲,76
【裁判日期】    981127
【裁判案由】    消債聲明異議
【裁判全文】
臺灣高雄地方法院民事裁定              98年度事聲字第76號
異  議  人  萬泰商業銀行股份有限公司
法定代理人  乙○○
相  對  人  甲○○
上列當事人間消債聲明異議事件，異議人不服本院民事執行處司
法事務官於民國98年8 月19日所為97年度司執消債更字第495 號
更生事件之裁定處分，聲明異議，本院裁定如下：
    主  文
異議駁回。
    理  由
一、異議意旨略以：相對人聲請更生事件經本院准許後，復由本
    院司法事務官於民國98年8 月19日以98年度司執消債更字第
    495 號更生事件裁定，認可相對人所提按月還款新台幣（下
    同）8,000 元之更生方案（下稱系爭更生方案）。然依系爭
    更生方案所示，未見相對人以兼職等積極作為戮力增加工作
    收入，每月僅以賺取20,000元之微薄薪資為已足。再者，若
    相對人僅清償46.9% 之債務，即可獲免責利益，將無法對其
    他理財不當之債務人有所警惕，且對債權人權益影響甚鉅，
    故系爭更生方案既未平衡雙方權利義務，亦對債權人有失公
    允而損及異議人權益等語。爰依法聲明異議，並聲明：原裁
    定廢棄。
二、按消費者債務清理條例（下稱消債條例）之制定，乃為使負
    債務之消費者得依本條例所定程序清理其債務，以調整其與
    債權人及其他利害關係人之權利義務關係，保障債權人之公
    平受償，謀求消費者經濟生活之更生，進而健全社會經濟之
    發展，消債條例第1 條訂有明文，故除有消債條例第63條所
    定之情形外，法院得斟酌裁量認可更生方案。次按，債務人
    有薪資、執行業務所得或其他固定收入，法院認更生方案之
    條件公允者，得不經債權人會議可決，逕依債務人之聲請或
    依職權以裁定認可更生方案。消債條例第64條第1 項，亦有
    明文。
三、經查：相對人每月除需負擔之個人必要開支8,230 元外，尚
    需與其夫共同分擔房租7,000 元，故每月共需支出11,730元
    （計算式：8,230 元＋【7,000 元÷2 】＝11,730元），與
    98年度高雄市每月最低生活費用11,309元相較，差距亦僅為
    421 元，堪認相對人主張之個人必要生活開支，並無過高之
    虞。另相對人每月平均收入為20,000元，於扣除必要生活費
    用11,7 30 元後，僅餘8,270 元（計算式：20,000元－11,7
    30元＝8,270 元），而其每月還款金額已達8,000 元，自難
    苛求相對人再增加每月還款金額。再參酌相對人自願將更生
    方案之清償期延長為8 年，以增加清償成數乙節以觀，益徵
    其確有履行更生方案之誠意。另相對人提出之更生方案，其
    還款金額已達債務總額46.9% ，亦已相當程度保障債權人之
    利益及公平受償之機會，並得謀求消費者經濟生活之更生，
    是本院認本件更生方案應屬公允。此外，依系爭更生方案所
    示，相對人還款之金額，亦確高於聲請前2 年間可處分所得
    扣除自己及依法應受其扶養者所必要生活費用之數額。末者
    ，相對人日後能否另行兼職，而於更生方案履行中額外增加
    清償數額，並非消債條例第63條、第64條所定得否認可更生
    方案之理由，亦非本院目前所能審認，是在異議人未能具體
    指出相對人有何消債條例第63條及第64條第2 項情事之情形
    下，異議人執此為異議之理由，自無可採。
四、綜上，本院司法事務官斟酌相對人所提更生方案，每月1 期
    ，共96期、每期清償8,000 元之更生方案，清償債務比例亦
    達46.9 %，而認其條件核屬公允、適當、可行。此外，又查
    無消債條例第63條或第64條第2 項所定不應認可之消極事由
    存在，乃逕依消債條例第64條第1 項裁定予以認可相對人所
    提更生方案，經核並無不合。從而，異議人聲明異議，非有
    理由，應予駁回。
五、依消費者債務清理條例第15條、民事訴訟法第240 條之4第3
    項後段、第78條，裁定如主文。
中    華    民    國    98    年    11    月    27    日
                  民事第五庭  法  官  李育信
正本係照原本作成。
如不服本裁定應於送達後10日內向本院提出抗告狀，並繳納裁判
費新台幣1,000元。
中    華    民    國    98    年    11    月    27    日
                              書記官  林玉珊


司法院資訊處製作；財團法人民間司法改革基金會備份。
